臺灣高雄地方法院刑事判決　　　　　　 100年度重訴字第17號
公　訴　人　臺灣高雄地方法院檢察署檢察官
被　　　告　林明裕
選任辯護人　陳裕文律師
　　　　　　侯勝昌律師
　　　　　　陳正男律師
上列被告因違反毒品危害防制條例等案件，經檢察官提起公訴（
100 年度偵緝字第259 號），本院判決如下：
    主  文
林明裕共同運輸第一級毒品，處有期徒刑貳拾年，褫奪公權拾年
；扣案之海洛因陸包（其中包，合計淨重1641.47 公克；另
包，合計淨重1729.62 公克），均沒收銷燬之；扣案上開毒品之
「MILO」、「NESCAFE 」、「OVALTI NE 」外包裝袋共陸個、透
明塑膠袋拾貳個、鎖頭貳個（含鑰匙貳支）及TSD 牌門號000000
0000號行動電話壹支（含序號000000000000000 號SIM 卡壹枚）
，均沒收；未扣案之行李箱及塑膠袋各貳個，均沒收，如全部或
一部不能沒收時，追徵其價額。
    事  實
一、林明裕夥同邱鳳英（業經臺灣高等法院高雄分院以99年度上
    重訴字第1 號判處有期徒刑20年，經最高法院駁回上訴確定
    ）、郭才能（業經同上院以98年度上重更(一)字第11號判處無
    期徒刑，並經最高法院駁回上訴確定）及姓名不詳之泰籍成
    年男子，欲自泰國私運海洛因進入臺灣，乃尋覓可至泰國接
    運海洛因，再搭乘飛機夾帶海洛因回臺之人。適陳淑玲（業
    經同上院以98年上重訴字第19號以幫助犯判處有期徒刑16年
    確定）於民國95年底某日，得知王清瞬急需用錢，乃藉幫忙
    王清瞬借錢之名義，介紹王清瞬與其男友林明裕認識，因林
    明裕之真意係欲找人至泰國運輸海洛因來臺，故未貸與金錢
    予王清瞬，並趁王清瞬有資金需求，於96年2 月間某日，與
    陳淑玲在高雄縣鳳山市（現已改制為高雄市鳳山區○○○路
    租處，由林明裕向王清瞬表示倘願自國外運輸海洛因來臺，
    可免支付出國機票、食宿費用，並可取得新臺幣（下同）30
    萬元報酬，王清瞬旋即同意；另顏惠英因家中經濟欠佳，透
    過王清瞬之介紹，於96年2 月初向林明裕借貸2 萬元，於同
    年2 月底欲續向林明裕借款時，林明裕則表示倘願自國外運
    輸海洛因來臺，願提供機票、食宿費用及支付30萬元報酬，
    並免除顏惠英上開借貸之2 萬元債務，顏惠英於同年3 月初
    同意運輸海洛因來臺（王清瞬、顏惠英均經同上院判處有期
    徒刑20年，經最高法院駁回上訴確定）。郭才能、林明裕、
    邱鳳英、年籍不詳之泰籍成年男子與王清瞬、顏惠英均明知
    海洛因係公告列管之第一級毒品，不得持有及運輸，且係行
    政院公告之管制進出口物品，不得私運進口，竟共同基於自
    泰國運輸第一級毒品海洛因及私運管制物品進口之犯意聯絡
    ，推由王清瞬、顏惠英藉旅遊名義至泰國曼谷接運海洛因，
    再搭機運輸海洛因回臺，郭才能除與邱鳳英共同籌湊王清瞬
    、顏惠英出國旅費3 萬元，郭才能並負責親自前往泰國交付
    海洛因予王清瞬及顏惠英。嗣王清瞬將照片交予林明裕辦理
    護照、顏惠英自行辦妥護照交予林明裕轉交陳淑玲後，即透
    過邱鳳英持其二人之護照前往高雄市五福旅行社，為王清瞬
    、顏惠英報名參加「金鑽泰國—天使夢幻遊蹤6 日（96年 3
    月23日至3 月28日）」旅行團，並繳清團費。於96年3 月22
    日中午某時，林明裕以電話通知王清瞬將於翌日出國接運毒
    品，要求王清瞬前往其上揭租處，並於同日下午2 時許，開
    車搭載王清瞬至高雄縣岡山鎮（現已改制為高雄市岡山區○
    ○○路陽明公園與邱鳳英、顏惠英見面，商討於翌日上午如
    何聯絡、出發至機場及返臺後會有人在機場接應等細節，並
    重申事成之後，會給付二人各30萬元之酬勞。其等謀議既定
    ，當晚王清瞬先投宿在高雄市○○區○○路「春天酒店」，
    翌日上午6 時30分許，由邱鳳英開車至上開公園搭載顏惠英
    ，再至前開酒店搭載王清瞬，一同前往高雄市小港國際機場
    ，行經機場附近某處路邊，停車與郭才能會合，邱鳳英並交
    付其所有TSD 牌門號0000000000號行動電話1 支（內含 SIM
    卡1 枚）予顏惠英，郭才能則要求王清瞬與顏惠英到達泰國
    後須在晚間開啟行動電話，並告知會主動與渠等聯絡後，邱
    鳳英隨續搭載王清瞬與顏惠英至機場與旅行團會合，由不知
    情之領隊幫忙辦理落地簽證搭機出境，郭才能則於同日以小
    三通之方式自金門出境進入大陸地區，並於晚間撥打上開行
    動電話與王清瞬及顏惠英聯絡，確認渠等已抵達泰國，即於
    次（24）日自大陸地區入境泰國。嗣於同月27日22時許，郭
    才能再次撥打上開行動電話與王清瞬聯絡，當晚23時30分許
    ，王清瞬即在飯店櫃檯與郭才能碰面，由郭才能帶領王清瞬
    至飯店附近一棟公寓5 樓某房間內，與上開姓名不詳之泰籍
    男子，將海洛因2 袋（每袋均裝有以「MILO」「NESCAFE 」
    「OVALTINE」等食品包裝袋包裹之海洛因各1 包，各包裝袋
    內之海洛因，又各以2 個透明塑膠袋包裝；海洛因總數共計
    6 包，其中3 包合計淨重1641.47 公克，空包裝總重 12.35
    公克，純度78.57 ％，純質淨重1289.70 公克；另3 包合計
    淨重1729.62 公克，空包裝總重10.79 公克，純度78.57 ％
    ，純質淨重1358.96 公克）交付予王清瞬。王清瞬回到與顏
    惠英同住之房間後，即轉交1 袋（即3 包）海洛因與顏惠英
    ，同年月28日上午搭機返臺前，其二人各自將1 袋（內各裝
    有3 包）海洛因置於其所有之行李箱內，由王清瞬將其與顏
    惠英行李箱拉上拉鍊、上鎖，並放在房間門口，由不知情之
    飯店服務生及航運人員搬運後，隨即搭乘立榮航空股份有限
    公司B7082 號班機，於同月28日下午6 時30分許，自小港機
    場入境返回臺灣。
二、嗣經警實施通訊監察，得知王清瞬及顏惠英運輸毒品入境，
    而由海關人員留置嚴查，當場在王清瞬行李中查扣海洛因 1
    袋（內裝有3包，合計淨重1729.62公克，空包裝總重 10.79
    公克，純度78.57％，純質淨重1358.96公克），在顏惠英行
    李中查扣海洛因1袋（內裝有3 包，合計淨重1641.47公克，
    空包裝總重12.35公克，純度78.57％，純質淨重 1289.70公
    克），並扣得王清瞬、顏惠英所有供共同運輸海洛因使用之
    鎖頭（含鑰匙各1支）各1個，郭才能所有供王清瞬、顏惠英
    共同運輸海洛因所使用之「MILO」「NESCAFE 」「OVALTINE
    」之外包裝袋各2 個、透明塑膠袋12個，及上開邱鳳英所有
    交付顏惠英之TSD 牌門號0000000000號行動電話1 支（含序
    號000000000000000 號SIM 卡1 枚）。
三、案經高雄市政府警察局移送台灣高雄地方法院檢察署檢察官
    偵查起訴。
    理  由
一、證據之審查—
（一）於刑事訴訟程序中為取得證據而由檢察官指定具有特別知
      識經驗之機關，就特定之事物以其專業知識加以分析、實
      驗而作判斷，為有證據能力，此觀刑事訴訟法第198 條、
      第206 條第1 項、第208 條第1 項規定自明。本件檢察官
      所提出之法務部調查局96年5 月11日調科壹字第09623041
      170 號、第00000000000 號鑑定書2 份，均係檢察官委請
      鑑定，依據上開規定，為刑事訴訟法第159 條第1 項規定
      之例外情形，應有證據能力。
（二）起訴書證據清單上所列證人王清瞬、顏惠英、陳淑玲、邱
      鳳英等人於偵訊之具結證述，查無該證據作成時有何違法
      情事，並無顯有不可信之情況，依同法第159 條之1 第2
      項之規定，應有證據能力。又上述證人陳述時，雖未經被
      告對質詰問，惟被告及其選任辯護人於審判程序中均同意
      作為證據，亦未聲請詰問，本院並踐行調查程序，給予意
      見陳述與辯論之機會，自屬已經合法調查之證據，得作為
      認定事實之證據。
二、事實之認定—
（一）本件事實已經被告在本院審理時坦承不諱，核與證人王清
      瞬、顏惠英、陳淑玲、邱鳳英等人於偵訊之具結證述大致
      相符，且扣押之白色粉末6 包，經送驗鑑定結果，均含有
      海洛因成分，其中3 包合計淨重1641.47 公克，空包裝總
      重12.35 公克，純度78.57 ％，純質淨重1289 .70公克；
      另3 包合計淨重1729.62 公克，空包裝總重10 .79 公 克
      ，純度78.57 ％，純質淨重1358.96 公克，此有上開法務
      部調查局鑑定書在卷可憑。且王清瞬、顏惠英所犯共同運
      輸第一級毒品罪，亦據臺灣高等法院高雄分院以97年度上
      重訴字第7 號分別判處有期徒刑20年確定；邱鳳英經同上
      院以99年度上重訴字第1 號判處有期徒刑20年，經最高法
      院駁回上訴確定；郭才能經同上院以98年度上重更(一)字第
      11號判處無期徒刑，並經最高法院駁回上訴確定，各有該
      刑事判決書附卷可按。
（二）此外，復有卷附臺灣臺南地方法院檢察署96年南檢朝修監
      續字第304 及487 號通訊監察書各1 份及門號0000000000
      號行動電話自96年2 月27日至同年3 月27日通訊監察譯文
      內容、高雄關稅局扣押貨物、運輸工具收據及搜索筆錄、
      臺南市警察局第四分局扣押書、臺灣高雄地方法院檢察署
      96檢總管字第3724號押物品清單及上開扣押之海洛因6 包
      （不含包裝袋，其中3 包合計淨重1641.47 公克；另3 包
      合計淨重1729.62 公克）、「MILO」「NESCAFE 」「OVAL
      TINE」包裝袋共6 個，透明塑膠袋12個，鎖頭2 個（含鑰
      匙2 支）及TSD 牌行動電話1 支（含序號00000000000000
      0 號SIM 卡1 枚）可資佐證。綜上所述，被告自白核與事
      實相符，本件事證明確，被告之犯行堪以認定。
三、論罪之說明—
（一）被告行為後，毒品危害防制條例第4 條、第17條業於98年
      5 月20日修正公布，並已生效，修正後第4 條第1 項之法
      定本刑罰金部分已經提高；第17條第2 項並增訂「犯第四
      條至第八條之罪於偵查及審判中均自白者，減輕其刑。」
      而本件既認定被告於偵審中均自白犯行，經綜合比較新舊
      法全部罪刑之結果，應認修正後之規定較有利於被告，依
      刑法第2 條第1 項但書之規定，適用新修正之毒品危害防
      制條例第4 條第1 項、第17條第2 項之規定。海洛因係同
      條例第2 條第2 項第1 款規定之第一級毒品，並為行政院
      依據懲治走私條例第2 條第3 項授權公告之「懲治走私條
      例公告管制物品項目及其數額」甲類管制進出口物品第 4
      項所列之毒品，不得持有或運輸，亦不得私運進口。又共
      同實施犯罪行為之人，在合同意思範圍以內，各自分擔犯
      罪行為之一部，相互利用他人之行為，以達其犯罪之目的
      者，即應對於全部所發生之結果，共同負責；共同正犯之
      意思聯絡，原不以數人間直接發生者為限，即有間接之聯
      絡者，亦包括在內。
（二）核被告林明裕所為，係犯毒品危害防制條例第4 條第1 項
      之運輸第一級毒品罪及懲治走私條例第2 條第1 項之私運
      管制物品進口罪。其持有海洛因之低度行為，應為運輸之
      高度行為所吸收，不另論罪。被告與郭才能、邱鳳英、不
      詳之成年泰籍男子、王清瞬、顏惠英間就上開犯行，有犯
      意聯絡及行為分擔，應論以共同正犯。又共犯郭才能等人
      利用不知情之旅館服務生及航運人員，遂行運輸毒品入境
      之犯行，為間接正犯。被告以一行為同時觸犯上開二罪名
      ，為想像競合犯，應依刑法第55條之規定，從一重之運輸
      第一級毒品罪處斷。
（三）被告曾具狀表明其於犯罪過程中僅代為仲介第三人運送毒
      品，其餘並未參與，也未分配毒品之利潤，應評價為幫助
      犯云云。惟按刑法上之幫助犯，係以幫助他人犯罪之意思
      ，而參與犯罪構成要件以外之行為而言。查被告所參與者
      ，雖非直接構成運輸私運之犯罪事實，而係仲介協調並代
      辦護照、謀議聯繫及接送機場等，僅係助成上揭犯罪事實
      實現之行為，但被告參與本件犯行之原因，非僅在助成他
      人犯罪之實現，其事成有20萬元之利潤，係以合同之意思
      而參加犯罪，即係以自己犯罪之意思而參與，縱其所參與
      者為犯罪構成要件以外之行為，仍屬共同正犯。至於陳淑
      玲僅係代覓及介紹王清瞬給被告，俾便被告得以完成自泰
      國走私及運輸毒品海洛因入境，並未參與前開運輸及私運
      海洛因犯行之構成要件行為，亦無以合同之意思而參加犯
      罪，所為僅對於運輸及走私毒品予以助力之幫助犯，而非
      正犯，亦經臺灣高等法院高雄分院以98年上重訴字第19號
      判決確定，此有該刑事判決附卷足考。公訴意旨認陳淑玲
      係共同正犯，容有誤會，附此敘明。
四、科刑之衡量—
（一）查被告經緝獲後，於檢察官初訊時否認犯行，嗣於100 年
      3 月14日委由辯護人具狀表明經上次開勸諭及獄中沉思，
      被告願意供述所知全部犯行，以換取減刑之機會，檢察署
      於同日收文（見本院卷第43頁反面）。具狀當日雖經檢察
      官同日起訴，惟觀之書記官係於翌日始製作正本，顯未送
      達或公告。而毒品危害防制條例第17條第2 項所定之偵查
      中，係指偵查終結前之偵查階段。而偵查終結，則指案件
      經檢察官為起訴並須對外表示，如送達或公告揭示，非專
      以製作起訴書為認定之依據（最高法院99年度台上字第61
      52號判決及院字第2550號參照），因此被告具狀當時應屬
      偵查中無訛。問題在於所指自白，是否限於向檢警自白並
      記載於筆錄，或包括以書狀概括之陳述？本院認偵查程序
      之終結，因未先行揭示或通知，被告難以預知偵查何時終
      結，其在一次開庭後即表明願自白所知，縱檢察官依他案
      證據資料已製成起訴書，允宜再次偵訊給予被告得受減刑
      寬典處遇之機會與權益，否則無異剝奪其訴訟防禦權（同
      上院100 年度台上字654 號判決參考）。再參酌上開規定
      係為鼓勵是類犯罪行為人悔過、自白，並期訴訟經濟、節
      約司法資源而設，佐以被告於移審至本院即明確自白，並
      說明緣由，應認上述書狀已屬自白，仍有上揭減刑寬典之
      適用，俾符合該條項規定之規範目的。
（二）審酌被告明知海洛因對於人體健康危害至鉅，向為政府嚴
      令禁絕流通，本身亦有施用毒品之前科，竟為獲取事成20
      萬元之不法利益，牽線徵求有資金需求之王清瞬及顏惠英
      前往泰國，所居地位顯重於此二人，而與穿梭臺灣、大陸
      、泰國跨國運毒相關作業聯繫，並在泰國擔任交付海洛因
      予王清瞬及顏惠英之郭才能相當，且扣案之海洛因淨重合
      計高達3371.09 公克，純度78.57 ％，數量龐大，純度精
      良，犯罪情節重大，倘流入市面，將造成毒品氾濫加劇，
      嚴重危害社會治安及他人健康，甚或造成家庭破碎、滋生
      其他刑事犯罪，對國家、社會、家庭、個人所造成之潛在
      危害既深且鉅，犯罪情狀非輕，及被告前除施用毒品外，
      另因妨害自由案件受有期徒刑1 年2 月，緩刑4 年確定，
      此有被告前案紀錄表附卷可稽，並考量上開扣案海洛因為
      警及時查獲，未流入市面，被告尚未獲利，犯後初訊矢口
      否認，其後即已坦白認錯之態度等一切情狀，認宜量處有
      期徒刑20年，並依刑法第37條第2 項之規定，宣告褫奪公
      權10年，以昭炯戒。
（三）被告供述黃文忠是其上手，要其仲介第三人協助運輸毒品
      海洛因私運進口，即可獲得每位10萬元之利益，但縱查獲
      黃文忠確有上情，其亦非本件毒品之上游來源，僅供出上
      手共犯，亦不得依同條例第17條第1 項減免其刑（同上院
      99 年 度台上字第2445、5146、5293號判決參照）。況黃
      文忠其人涉嫌本案，早經郭才能於另案已供述在卷，迄今
      因其另案通緝而未能查獲，即使將來破獲，亦與被告所供
      無因果關係，至多僅供犯後態度之參考。又本件運輸海洛
      因之質量甚高，詳如上述鑑定書所載，被告又貪圖重利而
      仲介他人犯下本件重罪，實無任何特殊之原因與環境，在
      客觀上足以引起一般同情，而有情輕法重之適用，先前辯
      護人聲請依刑法第59條規定減輕其刑，尚嫌無據。
五、沒收之論述—
（一）扣案海洛因6 包，其中3 包合計淨重1641.47 公克，純度
      78.57 ％，純質淨重1289.70 公克；另3 包合計淨重1729
      .62 公克，純度78.57 ％，純質淨重1358.96 公克，係毒
      品危害防制條例第2 條第2 項第1 款所列之第一級毒品，
      不問屬於犯人與否，均應依毒品危害防制條例第18條第 1
      項前段之規定，宣告沒收銷燬之；至鑑驗所耗損之毒品，
      既已費失，自無庸宣告沒收銷燬。
（二）扣案上開毒品外包裝，即「MILO」「NESCAFE 」「OVALTI
      NE」包裝袋共6 個，及該6 個包裝袋內各用以包裹海洛因
      之透明塑膠袋2 個合計12個，具有防止海洛因裸露、潮濕
      之功能，並便於攜帶，且均係共犯郭才能所有，供其運輸
      海洛因所用之物；扣案之鎖頭2 個（含鑰匙2 支）、未扣
      案之行李箱2 個，分別為共犯王清瞬、顏惠英所有，供運
      輸海洛因所用之物，業據其二人供明在卷，並無證據足認
      行李箱業已滅失，均應依同條例第19條第1 項規定及共同
      犯罪行為應由共犯各負全部責任之理論宣告沒收；上開未
      扣案之行李箱2 個，上開海洛因6 包，係以2 個塑膠袋各
      分裝3 包，該塑膠袋2 個，雖未扣案，亦無證據證明業已
      滅失，皆依同條例第19條第1 項規定予以沒收，如一部或
      全部不能沒收時，應追徵其價額。
（三）扣案TSD 牌行動電話1 支（序號：000000000000000 號）
      ，係由邱鳳英交付顏惠英用以聯絡接運毒品事宜，應為邱
      鳳英所有，業據顏惠英於另案供明在卷。又該行動電話所
      用門號0000000000號之SIM 卡1 枚（預付卡），申請人雖
      為邱許清香，但實為邱鳳英所有，已據臺灣高等法院高雄
      分院99年度上重訴字第1 號判決論述詳盡。是扣案之上開
      行動電話及SIM 卡，既係邱鳳英所有供本件犯罪所用之物
      ，應依毒品危害防制條例第19條第1 項規定，及共犯各負
      全部責任之理論宣告沒收。
據上論斷，應依刑事訴訟法第299 條第1 項前段，毒品危害防制
條例第4 條第1 項、第17條第2 項、第18條第1 項前段、第19條
第1 項，懲治走私條例第2 條第1 項、第11條，刑法第2 條第 1
項但書、第11條、第28條、第55條、第37條第2 項，判決如主文
。
本案經檢察官賴寶合到庭執行職務。
中    華    民    國   100    年    5     月    23    日
             刑事第十二庭  審判長法  官  黃建榮
                                 法  官  陳川傑
                                 法  官  王品惠
以上正本證明與原本無異。
如不服本判決應於收受判決後10日內向本院提出上訴書狀，並應
敘述具體理由。其未敘述上訴理由者，應於上訴期間屆滿後20日
內向本院補提理由書(均須按他造當事人之人數附繕本)「切勿逕
送上級法院」。
中    華    民    國  100     年    5     月    23    日
                                 書記官  李憶如
附錄本案論罪科刑法條
毒品危害防制條例第4條第1項
製造、運輸、販賣第一級毒品者，處死刑或無期徒刑；處無期徒
刑者，得併科新臺幣 2 千萬元以下罰金。
懲治走私條例第2條第1項
私運管制物品進口、出口逾公告數額者，處 7 年以下有期徒刑
，得併科新臺幣 3 百萬元以下罰金。